【裁判字號】    99,交聲,1715
【裁判日期】    990621
【裁判案由】    聲明異議
【裁判全文】
臺灣高雄地方法院交通事件裁定        99年度交聲字第1715號
原處分機關  交通部公路總局高雄區監理所
異  議  人
即受處分人  甲○○
上列異議人即受處分人因違反道路交通管理處罰條例案件，對於
交通部公路總局高雄區監理所於民國99年6 月10日所為之裁決處
分（原處分案號：高監自裁字第裁80-N00000000號）聲明異議，
本院裁定如下：
    主  文
原處分撤銷。
甲○○汽車駕駛人，駕駛汽車經測試檢定酒精濃度超過規定標準
，處罰鍰新臺幣肆萬玖仟伍佰元（免繳），吊扣普通小型車駕駛
執照貳年，並應參加道路交通安全講習。
    理  由
一、原處分意旨略以：異議人即受處分人甲○○於99年1 月27日
    凌晨4 時38分許，在飲酒後駕駛車牌號碼ZO-8282 號自用小
    客車，行經高雄縣岡山鎮○○路與公園西路口處，因受酒精
    作用之影響，致行車過程有蛇行、車身搖擺不定、轉彎半徑
    過大或過小等駕駛能力顯然欠佳之情形，經警攔檢盤查，並
    對其進行呼氣酒精濃度測試達每公升1.16毫克，為警舉發「
    汽車駕駛人酒精濃度超過規定標準（0.55以上）」，爰依道
    路交通管理處罰條例第35條第1 項第1 款及違反道路交通管
    理事件統一裁罰基準及處理細則第41、43、44、67條規定，
    於99年6 月10日以高監自裁字第裁80-N00000000號違反道路
    交通管理事件裁決書，裁處異議人罰鍰新臺幣（下同）4 萬
    9500元，吊扣駕駛執照12個月，並應參加道路交通安全講習
    等情。
二、聲明異議意旨略以：異議人因酒醉駕車遭警方攔檢，已繳清
    罰款，原處分機關卻要吊扣其之營業大貨車駕照，此舉將影
    響其全家生計，是請撤銷該處分等語。
三、按汽車駕駛人飲用酒類或其他類似物後，其吐氣所含酒精濃
    度超過每公升0.25毫克或血液中酒精濃度超過百分之0.05以
    上，不得駕車；又汽車駕駛人，駕駛汽車經測試檢定有酒精
    濃度超過規定標準者，處1 萬5000元以上6 萬元以下罰鍰，
    並當場移置保管該汽車及吊扣其駕駛執照1 年；又汽車駕駛
    人，有第35條第1 項規定之情形，應接受道路交通安全講習
    ，道路交通安全規則第114 條第2 款、道路交通管理處罰條
    例第35條第1 項第1 款、第24條第1 項第2 款分別定有明文
    。次按汽車駕駛人，因違反本條例及道路交通安全規則之規
    定，受吊銷駕駛執照處分時，吊銷其持有各級車類之駕駛執
    照，道路交通管理處罰條例第68條定有明文。此規定係於94
    年12月14日修正公布，並於95年3 月1 日施行，而修正前之
    道路交通管理處罰條例第68條則係規定「汽車駕駛人，因違
    反本條例及道路交通安全規則之規定，受吊扣或吊銷駕駛執
    照處分時，吊扣或吊銷其持有各級車類之駕駛執照」，觀其
    修法意旨，係以「原條文將違規駕駛人所持有之各級車類駕
    駛執照一併吊扣或吊銷，失之過酷，影響人民工作及生活甚
    鉅」為由，而刪除吊扣駕駛人駕駛執照時，應吊扣駕駛人持
    有各級車類駕駛執照之規定，是依現行道路交通管理處罰條
    例，已無得吊扣駕駛人所持有他級駕駛執照之依據存在，從
    而，於為吊扣駕駛人駕駛執照之處分時，自僅得吊扣駕駛人
    違規時所駕駛該級車類之駕駛執照，以限制其繼續駕駛該級
    車類行駛道路之權利，若駕駛人並無該級車類之駕駛執照，
    即無從執行吊扣駕駛執照之處分，而僅係應否依道路交通管
    理處罰條例第22條第1 項規定處罰駕駛人之問題。
四、經查：
  (一)異議人即受處分人甲○○於99年1 月27日凌晨4 時38分許，
    在飲酒後駕駛車牌號碼ZO-8282 號自用小客車，行經高雄縣
    岡山鎮○○路與公園西路口處，因受酒精作用之影響，致行
    車過程有蛇行、車身搖擺不定、轉彎半徑過大或過小等駕駛
    能力顯然欠佳之情形，經警攔檢盤查，並對其進行呼氣酒精
    濃度測試達每公升1.16毫克，員警當場掣單舉發，並經原處
    分機關裁處罰鍰4 萬9500元、吊扣駕駛執照12個月及施以道
    安講習之處分，而上開酒後駕車之行為，復經臺灣高雄地方
    法院檢察署檢察官以99年度偵字第8193號聲請簡易判決處刑
    ，本院於99年3 月31日以99年審交簡字第1726號判決判處拘
    役59日確定等情，業據異議人自承在卷，並有酒精濃度呼氣
    測試報告表、高雄縣政府警察局高警交字第N00000000 號舉
    發違反道路交通管理事件通知單、上開違反道路交通管理事
    件裁決書、本院99年審交簡字第1726號刑事簡易判決等件在
    卷可稽（見本院交聲卷第6 至10頁），是異議人上開酒醉駕
    車違規情節、遭原處分機關據以裁罰及本院論罪科刑之事實
    ，堪以認定。
  (二)又異議人並無普通小型車駕駛執照，僅有職業大貨車駕駛執
    照（按持有職業大貨車駕駛執照者，依法可駕駛自用小客車
    ），原處分機關執行吊扣駕駛執照之處分時，係要求吊扣異
    議人職業大貨車駕駛執照等事實，亦經異議人陳述明確，且
    有交通部公路總局高雄區監理所99年6 月11日高監自字第09
    90042731號違反道路交通管理事件不服裁決聲明異議案件移
    送書、證號查詢汽車駕駛人資料在卷為憑（見交聲卷第2 、
    14頁）。惟本件異議人既係駕駛自用小客車違反道路交通管
    理處罰條例第35條第1 項第1 款之規定，揆諸前揭法律規定
    及說明意旨，原處分機關依法即僅能吊扣其普通小型車之駕
    駛執照，並無得吊扣異議人持有他級駕駛執照之依據，自不
    得因異議人僅持有職業大客車之駕駛執照即逕予吊扣代之。
    是原處分機關以異議人有上開違規行為，逕行裁處吊扣異議
    人之職業大客車駕駛執照，已逾修正後道路交通管理處罰條
    例第68條規範之處罰範圍，自難謂係適法之處分。
  (三)再者，道路交通安全規則第61條第1 項第3 款（大貨車）規
    定，汽車駕駛人取得高一級車類之駕駛資格者，應換發駕駛
    執照，並准其駕駛較低級車類之車輛，已領有大貨車駕駛執
    照者，得駕駛小型車、輕型機器腳踏車。依上開規定，異議
    人因領有較高級之職業大貨車駕駛執照，且經換發為該等駕
    駛執照後，其他低級等車類即不再核發駕駛執照，而直接允
    許其得駕駛其他車輛，固然致使異議人上開酒醉駕車違規行
    為實際上並無普通小型車駕駛執照可供吊扣，惟行政行為採
    取之方法所造成之損害，本不得與欲達成目的之利益顯失均
    衡，有行政程序法第7 條第3 款、行政罰法第18條等規定可
    資參照，則原處分機關吊扣異議人之職業大貨車駕駛執照，
    雖可達成限制異議人繼續駕駛自用小客車類行駛之目的，惟
    亦同時造成限制受處分人駕駛其他各級車類行駛之結果，且
    同時對其工作及生活影響甚大，甚而危及其就業謀生問題，
    所造成之損害已與欲達成目的之利益顯失均衡，有違比例原
    則。
  (四)本件異議人領有職業大貨車駕駛執照，其駕駛自用小客車違
    反道路交通管理處罰條例第35條第1 項第1 款之規定，自應
    限制其駕駛自用小客車之權利，而非限制其駕駛職業大貨車
    之權利，尚不得因異議人無較低等級之駕駛執照可供吊扣，
    即率爾吊扣較高等級之駕駛執照，故異議人上開交通違規行
    為，依法應吊扣者為普通小型車駕駛執照。至於實際上之執
    行程序，則宜由交通主管機關處理，附此敘明。
五、綜上所述，原處分關於吊扣異議人職業大貨車駕駛執照部分
    ，有違道路交通管理處罰條例第68條之規定，異議人聲明異
    議，為有理由，又因本件酒後駕車只有一個交通違規行為，
    且有關其處罰效果之罰鍰（因依行政罰法第26條規定與刑事
    罰競合而免予繳納）、吊扣駕駛執照與參加道路交通安全講
    習等，與該交通違規行為是否存在均無從分離，從而，應由
    本院將原處分上開違誤部分予以撤銷，自為裁定如主文第2
    項所示之諭知。
六、依道路交通管理處罰條例第87條第2 項、第35條第1 項第1
    款、第24條第1 項第2 款，道路交通案件處理辦法第20條前
    段，裁定如主文。
中    華    民    國    99    年    6     月    21    日
                      交通法庭  法  官  葉文博
以上正本證明與原本無異。
如不服本裁定應於送達後5 日內向本院提出抗告狀。
中    華    民    國    99    年    6     月    21    日
                                書記官  李柏親

司法院資訊處製作；財團法人民間司法改革基金會備份。
